【裁判字號】    97,訴,714
【裁判日期】    971210
【裁判案由】    第三人異議之訴
【裁判全文】
臺灣臺南地方法院民事判決               97年度訴字第714號
原      告  甲○○
訴訟代理人  謝國允律師
被      告  乙○○
            臺南縣新化鎮農會
法定代理人  丁○○
訴訟代理人  江信賢律師
            曾靖雯律師
            蔡麗珠律師
            熊家興律師
上列當事人間請求第三人異議之訴事件，經本院於民國97年11月
26日言詞辯論終結，判決如下：
    主  文
原告之訴駁回。
訴訟費用新臺幣萬玖仟肆佰壹拾貳元由原告負擔。
    事實及理由
一、按「言詞辯論期日，當事人之一造不到場者，得依到場當事
    人之聲請，由其一造辯論而為判決；不到場之當事人，經再
    次通知而仍不到場者，並得依職權由一造辯論而為判決。」
    民事訴訟法第385條第1項定有明文。查本件被告乙○○經本
    院通知其於民國（下同）97年7月23日下午2時10分、同年9
    月24日下午3時30分、同年11月26日下午2時10分通知其到院
    行言詞辯論，該三次通知均合法送達被告乙○○住所，由被
    告乙○○之妻蔡秀鳳收受，有送達證書三紙可稽，被告乙○○均未於上開指定言詞辯論期日到場，亦有各該言詞辯論期
    日報到單可參，核其無民事訴訟法第386條所列各款情形，
    惟原告當庭陳明不聲請由其一造辯論而為判決（本院卷，第
    70頁），本院乃依上開民事訴訟法第385條第1項後，依職權
    由原告一造辯論而為判決。
二、原告起訴主張：被告臺南縣新化鎮農會所拍賣之臺南縣新化
    鎮○○○段1625地號土地上建物門牌：崙頂里284－2（以下
    分別簡稱系爭土地及系爭建物）係原告於82年中與被告乙○○及其父親商討為了經營知本山泉礦泉水時，原告自己建造
    之鐵厝工廠，約250坪左右，花了數百萬元。嗣後近一年因
    經營不當，因所投下建造房屋之資金甚鉅，致使無法正常營
    運。（原告於97年3月間有函請乙○○先生將房屋所有權歸
    還給本人）。懇請鈞院准予提起第三人異議之訴及確認所有
    權之訴，並能停止拍賣程序。並聲明：鈞院96年度執清字第
    88163號強制執行事件，就臺南縣新化鎮○○○段1625地號
    土地上建物門牌：崙頂里284－2建物所為查封執行程序應予
    撤銷，及確認上開建物所有權歸原告所有。
三、被告乙○○未於言詞辯論期日到場，亦未提出書狀作何聲明
    或陳述。
四、被告臺南縣新化鎮農會則以：（一）原告主張系爭建物，為
    其於82年間花了數百萬元建造作為經營知本礦泉水之工廠云
    云，被告否認。（二）倘系爭建物確實為原告興建，並其主
    張在使用一年因經營不當致工廠無法正常營運屬實，何以原
    告任令被告即債務人乙○○使用收益14年之久，未曾請求返
    還？顯有悖常理之至。（三）由證人丙○○到庭證述伊並不
    認識原告甲○○，系爭鐵皮屋是「臭伯」委其興建，「臭伯
    」是住在崙子頂等語，佐以原告係居住在新化鎮○○路，非
    新化鎮崙子頂，可見系爭鐵皮屋並非原告委請證人丙○○興
    建。（四）再者，證人丙○○所謂「臭伯」，其實就是被告
    乙○○之父親林添壽，此為住於崙子頂之居民所皆知，原告
    恐是為配合被告乙○○阻礙被告新化鎮農會對於系爭鐵皮屋
    之執行，故而提起本件訴訟。蓋被告乙○○曾於97年1月8日
    委請原告之訴訟代理人謝國允律師寄發律師函給被告新化鎮
    農會，表示被告臺南縣新化鎮農會係以被告乙○○應就訴外
    人林老賜之債務負連帶清償責任，據以聲請查封系爭鐵皮屋
    ，但借據上之簽名及印章非其所有，請被告臺南縣新化鎮農
    會免除其保證責任，嗣被告臺南縣新化鎮農會委請訴訟代理
    人函覆表示，林老賜積欠之借款，早已清償完畢，被告臺南
    縣新化鎮農會持以聲請查封系爭鐵皮屋之執行名義，乃鈞院
    92年6月14日核發之南院鵬91執正字第17869號債權憑證（亦
    即乙○○就其父親林添壽之借款債務應負之保證責任），無
    法免除其保證責任後，被告乙○○又於97年2月13日來函表
    示其自被告新化鎮農會取得之取款條，經其查察後發現其本
    人與父親林添壽均無取款條上所示印文之印章，其上林添壽
    之簽名亦非林添壽之簽名，且有關林老賜之借款，臺南縣新
    化鎮農會應持有其本人名義之本票，要求臺南縣新化鎮農會
    告知取款條領出之款項，以及由其擔任林老賜借款之保證人
    始末，經被告臺南縣新化鎮農會回函表示取款條上所示印文
    之印章為乙○○與其父親林添壽當初來農會開立帳戶留存之
    印鑑章，依法農會並無限制存戶不得將印鑑章委由他人取款
    之權利，存戶或受託者領款後如何使用，也非農會所得置喙
    ，而有關林老賜之借款始末，因承辦人員業已離職，故均礙
    難告知，且農會並無持有其本人簽發之本票後，原告卻在事
    隔10多年後突然提起本件訴訟，主張系爭建物為其所興建，
    並委請謝國允律師為訴訟代理人，不免太過湊巧？而被告乙○○卻反而對於本件不聞不問，與其之前積極爭取房屋免被
    執行之態度南轅北轍，如何不令人質疑原告係為附和被告乙○○而提起本件訴訟？等語資為抗辯。並聲明：原告之訴駁
    回。
五、本件經協商並簡化爭點後，確認兩造不爭執及爭執事項如下
    ：（本院97年11月26日言詞辯論筆錄，本院卷，第69頁）
   【兩造不爭執事項】
    （一）被告乙○○及訴外人林添壽積欠被告臺南縣新化鎮農
          會（以下簡稱新化農會）借款、利息及違約金，被告
          新化農會聲請本院以96年度執字第88163號為強制執
          行，查封拍賣坐落臺南縣新化鎮○○○段1625地號土
          地及坐落其上建號574、575之未保存登記建物，即門
          牌號碼臺南縣新化鎮崙頂里284之2號。
    （二）系爭土地之所有權人為被告乙○○，其亦為門牌號碼
          臺南縣新化鎮崙頂里284之2號房屋之房屋稅納稅義務
          人，並將戶籍設於該處。
    （三）系爭房屋目前由訴外人林明在承租，經營得利瓦斯器
          具材料行，已承租十年，每月租金三萬八千元。
    （四）以上事實，業據本院依職權調取96年度執字第88163
          號民事執行卷核閱無訛，復為兩造所不爭，堪信為真
          實。
   【兩造爭執事項】
    系爭房屋之所有權人是否為原告？
六、茲就上開兩造爭執事項，分述本院得心證理由如下：
（一）按當事人主張有利於己之事實者，就其事實有舉證之責任
      ，民事訴訟法第277條前段定有明文。次按，第三人就執
      行標的物有足以排除強制執行之權利者，得於強制執行程
      序終結前，向執行法院對債權人提起異議之訴，強制執行
      法第15條亦有明定。故提起第三人異議之訴之人，既係主
      張其對於執行標的物有足以排除強制執行之權利，自應由
      其就該足以排除強制執行之權利存在負舉證之責。本件原
      告主張系爭建物為其所有，並非債務人即被告乙○○所有
      依前揭說明，自應由原告負舉證責任。查原告所舉證人丙○○到庭證稱：「（是否認識原告甲○○？）我不認識他
      」、「這個鐵皮屋是我蓋的，當時是一個歐里桑叫做「臭
      伯」，．．．系爭鐵皮屋是在崙仔頂，臭伯是在種田的，
      臭伯說他女婿要蓋一間工廠叫我去做。但是我不知道臭伯
      的女婿是何人。蓋好後是向臭伯他們裡面的年輕人請領款
      項的。」、「（興建多大？多少錢？興建多久了？）約10
      0多坪，多少錢忘記了。」、「都是拿現金給我。該鐵皮
      屋已經興建10多年了。臭伯是住在崙仔頂，他們裡面給我
      錢的年輕人我不知道姓名。」、「都是臭伯叫我蓋這樣蓋
      那樣，興建的時候是有年輕人去看，但是我都不認識。」
      （本院卷，第59至60頁）等語，而證人丙○○所稱之「臭
      伯」為原告甲○○之岳父、亦為被告乙○○之父林添壽一
      節，業據原告陳明在卷，則按上開證人丙○○證言，可知
      系爭建物係訴外人林添壽委請證人，證人一向聽從林添壽
      指示所興建，領取工錢亦係向林添壽裡面之不詳姓名之「
      年輕人」領取，證人雖曾聽聞林添壽說「他（林添壽）女
      婿要蓋一間工廠」，然證人丙○○既已證稱系爭建物係林
      添壽叫其興建，其並不知林添壽之女婿係何人，亦不認識
      原告，則依上開證人證言，自不得逕以推論系爭建物為原
      告所興建，並為原告所有，亦難認原告對系爭建物為其所
      有一節，已善盡舉證責任。
（二）次查，本件系爭建物及土地遭查封時，系爭建物之承租人
      林明在陳稱：「乙○○原本是我們的股東，十多年前（乙○○）退出合夥，就由我們承租廠房繼續經營．．．」等
      語，有執行筆錄可稽，且系爭建物係由被告乙○○之妻蔡
      秀鳳出租予林明在經營得利瓦斯器具材料行等情，亦有台
      南縣警察局新化分局97年3月24日南縣化警偵字第0970003
      153號函及所附查證報告可佐，則系爭建物十年以來，均
      由被告乙○○之妻蔡秀鳳出租予訴外人林明在，苟系爭建
      物確係原告所有，原告豈有可能長達十年均未主張權利，
      而由被告乙○○之妻蔡秀鳳出租，並每月收取三萬八千元
      之租金？況系爭建物之納稅義務人為被告乙○○，並非原
      告，原告亦未設籍於該建物，其空言主張為系爭建物之所
      有權人，自難採憑。
（三）綜上所述，系爭建物，尚乏證據可認為原告所有。原告亦
      未能舉證證明系爭建物為其所有，故其訴請排除上開強制
      執行程序及確認系爭建物為其所有，即屬無據。
七、末查，原告聲請本院會同原告、被告乙○○及證人丙○○到
    系爭建物現場履勘，以便「讓證人（丙○○）看清楚到底是
    誰叫他去興建的，到底臭伯的女婿究竟是乙○○還是原告；
   （又）既然證人可以向法院確認照片中的鐵皮屋是他蓋的，
    為何（其陳述之）面積與執行卷不同。」云云，惟查：證人
    丙○○既已證稱系爭建物「係臭伯委請其興建」、其「係聽
    從臭伯指示興建」，且證人雖曾聽聞臭伯說「他女婿要蓋一
    間工廠」，惟依上開證人所證，證人在興建過程中，「臭伯
    」之女婿從未出現，其亦不知「臭伯」之女婿是何人，自不
    可能認識「臭伯」之女婿（即原告），故證人丙○○應無法
    指認「是否原告（即臭伯『女婿』）或被告乙○○要其興建
    」。又證人丙○○縱令證稱其所興建系爭建物之面積與本院
    民事執行處拍賣公告系爭建物之面積有出入，亦與系爭建物
    是否為原告所有一節無涉。從而，原告聲請「讓證人（丙○○）看清楚（指認）到底是誰叫他去興建的，到底臭伯的女
    婿究竟是乙○○還是原告」及「既然證人可以向法院確認照
    片中的鐵皮屋是他蓋的，為何（其陳述之）面積與執行卷不
    同。」云云，與本件判決結果無涉，本院認無必要，併予敘
    明。
八、本件訴訟費用為39,412元（裁判費39,412元），爰依民事訴
    訟法第87條第1項，裁判如主文所示。
九、結論：原告之訴為無理由，依民事訴訟法第385條第1項後段
    、第78條、第87條第1項，判決如主文。
中    華    民    國    97    年    12    月    10    日
                  民事第一庭    法  官  孫玉文
以上正本係照原本作成。
如對本判決上訴，須於判決送達後20日內向本院提出上訴狀。
中    華    民    國    97    年    12    月    10    日
                                書記官  蘇玟心


司法院資訊處製作；財團法人民間司法改革基金會備份。
